【裁判字號】    89,上易,639
【裁判日期】    980712
【裁判案由】    詐欺
【裁判全文】
臺灣高等法院高雄分院刑事判決                    八十九年度上易字第六三九號
    上  訴  人  台灣高雄地方法院檢察署檢察官
    被      告  丙○○
右上訴人因被告詐欺案件，不服臺灣高雄地方法院八十八年度訴字第一七六二號中華
民國八十八年十二月二十九日第一審判決（起訴案號：臺灣高雄地方法院檢察署八十
八年度偵字第一九二七八號），提起上訴，本院判決如左：
      主  文
上訴駁回。
      理  由
一、公訴意旨略以：被告丙○○於八十八年六月二十四日下午三時許，途經高雄市○
    ○區○○街八四號其友人甲○○住處，竟竟圖為自己不法之所有，向被害人即甲
    ○○之子乙○○佯稱：伊沒有錢坐車回家，欲向被害人借錢，被害人即拿出現金
    五百元交付被告，因認被告涉有刑法第三百三十九條第一項之詐欺取財罪嫌。
二、按犯罪事實應依證據認定之，無證據不得推定其犯罪事實；又不能證明被告犯罪
    者，應諭知無罪之判決，刑事訴訟法第一百五十四條、第三百零一條第一項分別
    定有明文。次按事實之認定，應憑證據，如未能發現相當證據，或證據不足以證
    明，自不能以推測或擬制之方法，以為裁判斷基礎。又告訴人之告訴，係以使被
    告受刑事訴追為目的，是其陳述是否與事實相符，仍應調查其他證據以資審認，
    最高法院四十年台上字第八六號、五十二年台字上字第一三００著有判例。再者
    ，刑法第三百三十九條第一項詐欺罪之成立，以意圖為自己或第三人不法所有，
    以詐術使人將本人或第三人之物交付為要件。所謂以詐術使人交付，必須被詐欺
    人因其詐術而陷於錯誤，若其所用方法，不能認為詐術，亦不致使人陷於錯誤，
    即不構成該罪，最高法院四十六年台上字第二六０號判例可資參照。
三、公訴人認被告涉有刑法第三百三十九條第一項之詐欺罪嫌，無非以被害人之陳述
    為其論罪依據。訊據被告堅決否認有何詐欺之犯行，辯稱：伊係乙○○之父甲○
    ○之朋友，且與乙○○認識，五百元是向乙○○借的，並無詐騙之意等語。
四、經查：被告於右揭時地至其友人甲○○住處，適甲○○不在，乃向被害人表示無
    錢坐車返家，向其借款五百元，且被告以前曾向被害人家人借款二、三次，每次
    都是幾百元，均未返還等情，業據被害人於偵審時陳述明確。準此，被告表示自
    己無錢而借錢，並無作何不實之保證，尚難認係施用詐騙；且被告曾向被害人家
    中借錢數次，均未返還，被害人當可預期被告有借款未能清償之虞，仍願相借，
    自無陷於錯誤而誤信被告有能力償還之可言。是被告所為與刑法第三百三十九條
    第一項詐欺取財罪之構成要件有間。職故，揆諸前揭規定及判例意旨，自難僅憑
    被害人之陳述，及被告事後未返還上開款項，即以擬制推測之方法，遽入被告於
    罪。此外，復查無其他積極事證足資證明被告有何詐欺犯行，其犯罪尚屬不能證
    明。
五、原審因而諭知被告詐欺部分無罪之判決，核無不合，檢察官上訴意旨仍執前詞，
    指摘原判決不當，非有理由，應予駁回。
據上論斷，應依刑事訴訟法第三百六十八條，判決如主文。
本案經檢察官陳新慶到庭執行職務。
中    華    民    國     八十九     年       七       月       十二     日
                              臺灣高等法院高雄分院刑事第三庭
                                  審判長法官  莊秋桃
                                        法官  謝宏宗
    法官  魏式璧
右正本證明與原本無異。
不得上訴。
                                      書記官  楊茱宜
中    華    民    國     八十九     年       七       月      十四      日
                                                                        Ａ


司法院資訊處製作；財團法人民間司法改革基金會備份。
